【裁判字號】    98,抗,644
【裁判日期】    980427
【裁判案由】    債務人異議之訴
【裁判全文】
臺灣高等法院民事裁定                   98年度抗字第644號
抗  告  人  戊○○○
抗告人因與相對人甲○○、丙○○.
務人異議之訴事件，對於中華民國98年2月27日臺灣士林地方法
院98年度補字第82號所為裁定提起抗告，本院裁定如下：
    主  文
抗告駁回
抗告程序費用由抗告人負擔。
    理  由
一、按訴訟標的之價額，由法院核定。核定訴訟標的之價額，以
    起訴時之交易價額為準；無交易價額者，以原告就訴訟標的
    所有之利益為準。民事訴訟法第77條之1第1、2項定有明文
    。次按強制執行法第14條債務人異議之訴，乃債務人主張為
    執行名義之請求權，有消滅或妨害債權人請求之事由，請求
    法院判決不許強制執行，以排除執行名義之執行力；其訴訟
    標的為債務人之「異議權」，故法院核定此訴訟標的之價額
    ，自應以債務人本此異議權排除執行名義所得之利益額數為
    核定之基礎（最高法院93年度台抗字第532號、94年度台抗
    字第1062號裁定意旨參照）。又按連帶債務之債權人，得對
    於債務人中之一人或數人或其全體，同時或先後請求全部或
    一部之給付。連帶債務未全部履行前，全體債務人仍負連帶
    責任。民法第273條亦有明文。
二、本件抗告人抗告意旨略以：抗告人所提起之債務人異議之訴
    為臺灣士林地方法院98年司執莊字第4號之執行命令，而該
    執行命令之債務總額為新台幣（下同）22,137,171元，惟抵
    押債務人為東來加油站股份有限公司 (下稱東來公司)，抗
    告人戊○○○與相對人之被繼承人郭德隆、郭高來春同為東
    來公司前開向合作金庫銀行借款之抵押債務之連帶保證人，
    相對人等人代償東來公司積欠合作金庫銀行之抵押債務後，
    其得向抗告人求償之債務為郭德隆、郭高來春與抗告人各自
    分擔之3分之1債務即7,379,057元，有臺灣士林地方法院94
    年度重訴字第260號請求返還借款之民事判決可稽。而本件
    債務人異議之訴所異議之標的為抗告人戊○○○所負擔之債
    務，非東來公司之全部債務；然原裁定以「本件訴訟標的價
    額核定為新台幣一干四百七十五萬八千一百十四元，應徵第
    一審裁判費新台幣一十四萬一千八百八十八元」似以抵押債
    務22,137,171元扣減戊○○○個人已還之清償提存7,379,05
    7元 (即8,435,271-1,056,214 (利息)=7,379,057)，係以東
    來公司全數之抵押債務作為計算之依據，顯有違誤，求予將
    原裁定關於核定訴訟標的價額部分廢棄云云。
三、經查，相對人前於原法院聲請拍賣抵押物裁定，經原法院裁
    定准許，相對人並據以聲請強制執行，經原法院以98年度司
    執莊字第4號，分別就東來加油站股份有限公司所有之房屋
    (建物門牌：臺北縣淡水鎮○○○路○段69號、基地坐落：
    臺北縣淡水鎮○○段885地號)及抗告人所有之土地 ( 臺北
    縣淡水鎮○○段885地號)權利範圍21/60予以查封等情，業
    據抗告人所提之原法院民事執行處98年1月8日之查封登記函
    影本在卷可稽 (見原法院卷第8頁)。依首揭裁判意旨及規定
    ，本件訴訟標的既為抗告人之「異議權」，其價額自應以抗
    告人本於該異議權，請求排除系爭執行程序所有之利益即抗
    告人與相對人間對東來公司因連帶清償債務所生扣除已償還
    部分，無法僅就分擔額負清償責任，即債務總額扣除抗告人
    已償還金額後為14,758,114元 (計算式為：22,137,171元-7
    ,379,057 元<已償還金額>=14,758,114元)，從而，原裁定
    核定本件訴訟標的價額為抗告人所欲排除之利益14,758,114
    元，核無違誤，抗告意旨指摘原裁定不當，求予廢棄，為無
    理由，應予駁回。
四、據上論結，本件抗告為無理由，爰依裁定如主文。
中    華    民    國    98    年    4     月    27    日
                    民事第五庭
                        審判長法  官  魏麗娟
                              法  官  陳博享
                              法  官  黃雯惠
正本係照原本作成。
本裁定除以適用法規顯有錯誤為理由，並經本院許可外，不得再
抗告。如提起再抗告，應於收受後10日內委任律師為代理人向本
院提出再抗告狀。並繳納再抗告費新台幣１千元。
中    華    民    國    98    年    4     月    28    日
                              書記官  秦慧榮


司法院資訊處製作；財團法人民間司法改革基金會備份。
